【裁判字號】    97,訴,1666
【裁判日期】    970630
【裁判案由】    違反毒品危害防制條例
【裁判全文】
臺灣彰化地方法院刑事判決              97年度訴字第1666號
公  訴  人  臺灣彰化地方法院檢察署檢察官
被      告  甲○○
                    號
                    （現於臺灣雲林第二監獄執行中）
上列被告因毒品危害防制條例案件，經檢察官提起公訴（97年度
毒偵字第1942號），本院行簡式審判程序判決如下：
    主  文
甲○○施用第一級毒品，累犯，處有期徒刑壹年。
    事實及理由
一、犯罪事實：
  (一)甲○○前因施用毒品，受強制戒治，於民國（下同）90年9
    月24日執行完畢出監。又因犯竊盜罪，經本院94年度易字第
    7號判決處有期徒刑3月；又於93年7月16日施用毒品，94 年
    1月26日經臺灣高等法院台中分院93年度上訴字第2047號判
    決處有期徒刑9月；又於94年2月20日犯施用毒品罪，94年12
    月19日經本院94年度訴字第1618號判決處有期徒刑8月、3月
    ，定應執行刑10月。上述有期徒刑3月、9月、10月三案接續
    執行，於95年12月6日假釋出監，95年12月7日假釋期滿，視
    為執行完畢（構成累犯）。甲○○又於96年7月12日晚上9
    時許，施用第一、二級毒品，96年11月29日經本院96年度訴
    字第1893號判決處有期徒刑9月、5月，定應執行有期徒刑1
    年，96年12月24日確定。又於96年7月27日晚上8時許，施
    用第一、二級毒品，96年11月30日經本院96年度訴字第1889
    號判決處有期徒刑9月、5月，定應執行有期徒刑1年，96年
    12月24日確定。又於96年10月17日、11月19日，兩度施用
    海洛因，97年2月29日本院97年度訴字第228號判決處有期徒
    刑8月、8月，定應執行刑1年2月（97年3月20日確定）。
    又於96年11月14 日施用一級毒品，97年1月30日經檢察官提
    起公訴（97年4月11日始經本院97年度訴字第524號判決處有
    期徒刑8月，97年4月28日確定）（上述案件於97年3
    月20日始入監執行，上述案件排定在案件後執行）
    。
  (二)甲○○明知自己有上述案件偵查、審理、或待執行
    中，仍不知悔改，基於施用第一級毒品海洛因之犯意，於97
    年3月17日晚上8時許，在其位於彰化縣田中鎮○○里○○路
    ○段71 巷11號之住所，以將第一級毒品海洛因置入注射針筒
    內注射方式，施用第一級毒品海洛因1次。
  (三)嗣於97年3月18日16時50分許，經警採其尿液送驗，結果呈
    「可待因、嗎啡」陽性反應，始悉上情。
二、認定事實之證據及理由：
  (一)被告於警訊、偵查、本院審理中之自白。
  (二)彰化縣警察局田中分局委託檢驗尿液代號與真實姓名對照認
    證單，證明被告97年3月18日16時50分接受採尿送驗之事實
    。
  (三)詮昕科技股份有限公司濫用藥物尿液檢驗報告書（97年度毒
    偵字第1942號卷P.9），證明被告採尿驗尿呈現「嗎啡、可
    待因」陽性反應。按行政院衛生署管製藥物管理局93年7月
    16日管檢字第0930006199號函示意見：「依據Clark's
    Analysis of Drugs and Poisons一書第三版之記載：...
    第一級毒品海洛因亦可代謝成嗎啡，且海洛因常見含有少量
    6-乙醯可待因雜質成分，該成分可代謝為可待因及嗎啡。
    ... 」（參照行政院衛生署管製藥品管理局發行「濫用藥物
    檢驗相關解釋彙編」P.14）故可證明被告因施用海洛因而同
    時檢出「可待因、嗎啡」陽性反應。
  (四)不再送觀察勒戒之理由：
    按毒品危害防制條例於92年7月9日修正公布，自93年1月9日
    施行，其中第20條、第23條將施用毒品之刑事處遇程序，區
    分為「初犯」及「五年內再犯」、「五年後再犯」。依其立
    法理由之說明：「初犯」，經觀察、勒戒或強制戒治後，應
    為不起訴處分或不付審理之裁定；經觀察、勒戒或強制戒治
    執行完畢釋放後，「五年內再犯」者，因其再犯率甚高，原
    實施之觀察、勒戒及強制戒治既已無法收其實效，爰依法追
    訴或裁定交付審理。至於經觀察、勒戒或強制戒治執行完畢
    釋放後，「五年後再犯」者，前所實施之觀察、勒戒或強制
    戒治已足以遮斷其施用毒品之毒癮，為期自新及協助其斷除
    毒癮，仍適用「初犯」規定，先經觀察、勒戒或強制戒治之
    程序。從而依修正後之規定，僅限於「初犯」及「五年後再
    犯」二種情形，始應先經觀察、勒戒或強制戒治程序。倘被
    告於五年內已再犯，經依法追訴處罰，縱其第三次（或第三
    次以上）再度施用毒品之時間，在初犯經觀察、勒戒或強制
    戒治執行完畢釋放五年以後，已不合於「五年後再犯」之規
    定，且因已於「五年內再犯」，顯見其再犯率甚高，原實施
    觀察、勒戒或強制戒治，已無法收其實效，即應依該條例第
    10條處罰（最高法院95年度第7次刑事庭會議決議參照）。
    本件被告前因施用毒品案件，經強制戒治，於90年9月24日
    執行完畢出監。又於93年7月16日施用毒品（臺灣高等法院
    台中分院93年度上訴字第2047號判決）、94年2月20日施用
    毒品（本院94年度訴字第1618號判決），有卷附臺灣高等法
    院被告前案紀錄表，相關判決可稽。被告既曾於「五年內再
    犯」，且經法院判處罪刑確定，其又於97年3月17日施用毒
    品，即非屬該條例第20條第3項所定「五年後再犯」之情形
    ，仍應論以毒品危害防制條例第10條第1項之施用第1級毒品
    罪。
  (五)被告自白核與事實相符，足堪採信。本件事證明確，被告施
    用第一級毒品犯行，已可認定。
三、論罪科刑：
  (一)核被告所為，係犯毒品危害防制條例第10條第1項之施用第
    一級毒品罪。被告持有毒品之行為，分別為施用毒品之高度
    行為吸收，不另論罪。
  (二)被告有犯罪事實欄內之徒刑執行經過，此有臺灣高等法院被
    告全國前案紀錄表可稽，其受此有期徒刑執行完畢後，五年
    以內故意再犯有期徒刑以上之罪，應依累犯規定，加重其刑
    。
  (三)量刑審酌：被告前科累累，尤其96年間吸毒不斷，明知犯罪
    事實欄內有多項案件審理或待執行中，猶毫無悔改之心，一
    再吸毒放縱，惡性不輕。被告多年來斷斷續續服刑、戒治等
    ，導致離婚，家庭破裂，甚至因濫用針筒染上重病，付出最
    慘痛之代價，仍然無可自拔地施用毒品，家人對之莫可奈何
    ，被告彷彿自我放棄，令親人傷痛不已，被告犯後已坦承犯
    行，態度尚可等一切情狀，量刑如主文所示。
  (四)被告另於97年3月2日晚間9時許施用一級毒品海洛因，於97
    年3月3日上午10時10分許，為警查獲（本院97年度訴字第13
    82號判決案件），其採尿時間與本案相差15天以上，並非同
    一案件，應予敘明。
四、適用法律：
  (一)刑事訴訟法第273條之1第1項、第310條之2、第454條第1項
    。
  (二)毒品危害防制條例第10條第1項、刑法第11條前段、第47條
    第1項。
本案經檢察官林宏昌到庭執行職務。
中    華    民    國    97    年    6    月    30    日
                  刑事第八庭    法  官  葉明松
以上正本證明與原本無異。
如不服本判決，應於判決送達後10日內，向本院提出上訴書狀，
上訴書狀應「敘述具體上訴理由」，並按他造當事人之人數附繕
本。「切勿逕送上級法院」。
中    華    民    國    97    年    6    月    30    日
                                書記官  施秀青
附錄本案論罪法條：
毒品危害防制條例第10條
施用第一級毒品者，處 6 月以上 5 年以下有期徒刑。
施用第二級毒品者，處 3 年以下有期徒刑。


司法院資訊處製作；財團法人民間司法改革基金會備份。
